【裁判字號】    97,訴,628
【裁判日期】    970530
【裁判案由】    毒品危害防制條例
【裁判全文】
臺灣臺北地方法院刑事判決               97年度訴字第628號
公  訴  人  臺灣臺北地方法院檢察署檢察官
被      告  甲○○
上列被告因違反毒品危害防制條例案件，經檢察官提起公訴（97
年度毒偵字第798號），本院判決如下：
    主  文
本件公訴不受理。
    理  由
一、公訴意旨略以：被告甲○○於民國90年6月間因施用毒品案
    件，經本院裁定令入勒戒處所觀察勒戒，因認有繼續施用傾
    向，經臺灣臺北地方法院檢察署檢察官起訴並聲請強制戒治
    ，經本院裁定令入戒治處所施以強制戒治，嗣其成效評定為
    合格，認無繼續戒治必要，而於92年2月6日停止戒治釋放出
    所，嗣經本院91年度訴字第999號判決處有期徒刑9月確定。
    仍基於施用第一級毒品海洛因、第二級毒品安非他命犯意，
    於97年2月14日經警採尿時回溯26小時、96小時內某時許，
    在不詳處所分別施用第一級毒品海洛因、第二級毒品安非他
    命。嗣經警於同年月14日下午3時20分許在臺北市○○區○
    ○街41巷1之10號查獲採其尿液送驗結果呈嗎啡、安非他命
    陽性反應，因認被告涉犯毒品危害防制條例第10條第1項、
    第2項施用第一級毒品、第二級毒品罪嫌。
二、按92年7月9日修正公布，93年1月9日起施行之毒品危害防制
    條例第20條、第23條規定，係就施用第一、二級毒品者，所
    為係「初犯」、「五年內再犯」或「五年後再犯」，而異其
    刑事處遇程序，其規定「初犯」施用第一、二級毒品之被告
    或少年，經觀察、勒戒或強制戒治後，應為不起訴處分或不
    付審理之裁定，亦即以觀察、勒戒或強制戒治之保安處分代
    替刑事訴追；經觀察、勒戒或強制戒治執行完畢釋放後五年
    內再犯者，則依法追訴或裁定交付審理；至於觀察、勒戒或
    強制戒治執行完畢釋放後「五年後再犯」者，亦適用「初犯
    」以保安處分代替刑事訴追之程序。其立法理由係以施用第
    一級或第二級毒品者，具「病患性犯人」之特質，故對「初
    犯」者，送觀察、勒戒，以戒除其身癮，或進一步施以強制
    戒治，戒除其心癮；經觀察、勒戒或強制戒治執行完畢釋放
    後「五年後再犯」者，因前所實施之觀察、勒戒或強制戒治
    已收五年之遮斷效果，足以戒除其毒癮，故仍適用「初犯」
    以保安處分代替刑事訴追程序。至經觀察、勒戒或強制戒治
    執行完畢釋放後「五年內再犯」者，因其再犯率甚高，原實
    施之觀察、勒戒及強制戒治既已無法收其實效，爰依法追訴
    或裁定交付審理。故施用第一、二級毒品者，除曾經觀察、
    勒戒或強制戒治執行完畢後五年內再犯之情形外，均仍得適
    用以保安處分代替刑事訴追程序之規定，並不限於初犯施用
    第一、二級毒品者。倘初犯施用第一、二級毒品罪後，雖於
    五年內第二次再犯，然因時值毒品危害防制條例修正之前，
    且經觀察、勒戒結果，未有繼續施用傾向，乃依修正前舊法
    規定，為不起訴處分或不付審理之裁定。而嗣於該條例修正
    公布並施行後，始第三次（或第三次以上）再犯，且其行為
    時距第二次再犯，經觀察、勒戒或強制戒治執行完畢釋放時
    之間隔已滿五年者，依其第二次再犯經保安處分執行完畢釋
    放後五年內未曾再犯之情形以觀，核與初犯經保安處分執行
    完畢釋放後「五年內再犯」者，其再犯率高，原實施之觀察
    、勒戒及強制戒治已無法收其實效之情形則迥異，而與「五
    年後再犯」者，已收五年遮斷效果之情形相同；本於上開對
    具治療成效之病患性毒品犯，期能藉由強制治療之保安處分
    戒除其身、心癮之立法本旨，自應認與「五年後再犯」之情
    形相同，仍適用以保安處分代替刑事訴追之規定（最高法院
    96年度臺非字第123、145、224號判決意旨得資參照）。
三、本案被告甲○○於87年因施用毒品案件，經本院87年度毒聲
    字第477號裁定令入勒戒處所觀察勒戒，因認無繼續施用傾
    向，而經臺灣臺北地方法院檢察署檢察官以同年度偵字第14
    476號為不起訴處分確定。90年復因施用毒品案件，經本院
    同年度毒聲字第1449號裁定令入勒戒處所觀察勒戒，因認有
    繼續施用傾向，經臺灣臺北地方法院檢察署檢察官起訴並聲
    請強制戒治，經本院同年度毒聲字第1659號裁定令入戒治處
    所施以強制戒治，嗣其成效經評定為合格，認無繼續戒治必
    要，而經本院91年度毒聲字第147號裁定停止強制戒治，所
    餘戒治期間付保護管束，保護管束期間至91年7月26日期滿
    ，未經撤銷停止強制戒治，視為執行完畢，並經本院91年度
    訴字第999號判決處有期徒刑9月確定，有臺灣高等法院被告
    前案紀錄表在卷為證。而公訴意旨所指被告於97年2月間施
    用第一級、第二級毒品之本案犯行，係第3次再犯，此距被
    告於毒品危害防制條例修法前第二次再犯經強制戒治執行完
    畢時點即91年7月26日，已逾5年，且其間未曾再犯，依上開
    最高法院判決意旨，應合於5年後再犯之情形，檢察官本應
    先聲請法院裁定送被告觀察、勒戒，竟逕行起訴，其起訴之
    程序自屬違背規定，爰不經言詞辯論，逕諭知不受理判決。
據上論斷，應依刑事訴訟法第303條第1款、第307條，判決如主
文。
中    華    民    國    97    年    5     月    30    日
                  臺灣臺北地方法院刑事第14庭
                      審判長法  官  宋松璟
                            法  官  李家慧
                            法  官  陳琪媛
以上正本證明與原本無異。
如不服本判決，應於判決送達後10日內，向本院提出上訴狀。
                            書記官  陳豪達
中    華    民    國    97    年    5     月    30    日


司法院資訊處製作；財團法人民間司法改革基金會備份。
